臺灣板橋地方法院民事判決　　　　　　 96年度勞簡上字第5號
上　訴　人　弘武科技股份有限公司
法定代理人　乙○○
訴訟代理人　丙○○
　　　　　　甲○○
　　　　　　謝志明
被上 訴 人　丁○○
上列當事人間請求給付資遣費事件，上訴人對於中華民國96年3
月20日本院三重簡易庭96年度重勞簡字第1號第一審判決提起上
訴，於中華民國96年9月19日言詞辯論終結，本院判決如下：
    主          文
上訴駁回。
第二審訴訟費用由上訴人負擔。
    事 實 及 理 由
壹、程序方面：上訴人經合法通知，未於言詞辯論期日到場，核
    無民事訴訟法第386 條各款所列情形，爰依被上訴人之聲請
    ，由其一造辯論而為判決。上訴人雖於本件言詞辯論終結後
    具狀陳稱因其法定代理人乙○○因公司事務至大陸廣州出差
    ，屆期不能到庭，請求另定期日審理等語，惟上訴人除其法
    定代理人得到場行言詞辯論外，前於準備程序中曾委任丙○○、甲○○為上訴人之訴訟代理人到場，自無因其法定代理
    人不能於言詞辯論期日到場即屬有不於言詞辯論期日到場之
    正當理由，且本件已經依他造當事人之聲請為一造辯論而為
    判決，已無另定言詞辯論期日之必要，附此敘明。
貳、當事人之主張：
一、上訴人方面：
    聲明：原判決廢棄。駁回被上訴人在第一審之訴。
    其陳述及所提證據，除與原判決記載相同者，茲引用之外，
    補稱：
(一)上訴人並未以公司虧損及業務緊縮為由資遣被上訴人，出現
    之非自願離職證明係被上訴人攜帶範本要求上訴人公司會計
    人員丙○○與甲○○開立，非上訴人公司授權開立，丙○○
    與甲○○可以為證，上訴人理當不須為此文件負責。
(二)行動電話簡訊一則並未具言遣散事宜，如何認定係上訴人公
    司主動終止兩造間之勞動契約？所謂之行動電話簡訊僅略稱
    要被上訴人僅工作到簡訊當日，並未具體說明上訴人要求被
    上訴人離職之事實，且當中亦有提及被上訴人本即有欲離開
    上訴人公司之意思，依該簡訊內容，如上訴人僅要被上訴人
    工作至當天為止，則當日既為工作日，上訴人當親自或交代
    有權人員告知被上訴人當日為其最後一天上班，何需交由甲○○以簡訊方式轉達要求被上訴人離職之意思？退步言之，
    縱當時無法找到被上訴人，上訴人當應以電話告知，而部會
    以可能會傳達訊息失敗的簡訊為之，是以該簡訊為上訴人資
    遣被上訴人之依據，顯與經驗法則有違。再者，探求該簡訊
    內容之真意，應為上訴人知悉被上訴人有離職之打算，乃告
    知甲○○經理，如被上訴人欲離職，上訴人尊重其生涯規劃
    ，不會強加阻攔，且依該簡訊內容之語氣用詞，顯係甲○○
    以其個人與被上訴人間之交情所發之簡訊，並非上訴人強要
    被上訴人離職之意思，是以該簡訊不得作為認定上訴人資遣
    被上訴人之依據。
(三)又被上訴人所提出之非自願離職證明書係因被上訴人自行不
    再上班後，於民國95年10月25日至上訴人公司處，提出非自
    願離職證明書範本要求上訴人公司開立，雖該證明書之印文
    確為上訴人公司之印章所蓋，惟負責離職業務之甲○○與被
    上訴人頗有交情，且開立離職相關文書應循一定流程方得開
    立，因被上訴人自行離職時並未同時申請，且被上訴人請求
    開立非自願離職證明書時非常急迫，甲○○乃基於兩人之交
    情，逕自依被上訴人之要求開立非自願離職證明書，並未經
    過上訴人同意及公司規定流程辦理，故不得以之認定上訴人
    所授權開立，進而採為認定被上訴人係因公司虧損及業務緊
    縮為由遭上訴人資遣。
(四)被上訴人既非因上訴人未經預告資遣，且被上訴人係自行離
    職，上訴人即無庸向被上訴人預告終止勞動契約，被上訴人
    請求上訴人給付資遣費及預告期間工資即無理由。
(五)當時是被上訴人要求我們要開立，當初甲○○是以朋友的身
    分來幫被上訴人開的，被上訴人所提的離職證明書與我們公
    司的範例是不同的，公司章及大小章是丙○○蓋的。當時是
    甲○○要丙○○開，丙○○就幫他開，丙○○以為他有跟老
    闆講，才就開給他。證明是被上訴人離職後才開立的，是被
    上訴人沒有到公司上班之後才開的，被上訴人是有跟公司聲
    請離職單，公司是有傳簡訊給他，事後老闆與被上訴人協商
    ，後來被上訴人也有再來上班。簡訊是甲○○發給他的，甲○○當時是他的主管。
(六)證據：除援用第一審所提證據外，補提離職證明單影本為證
    據，並聲請訊問證人甲○○、丙○○。
二、被上訴人方面：
    聲明：請求駁回上訴。
    陳述及所提證據均引用原判決記載，茲引用之，補稱：非自
    願離職證明書是公司發給我的，他發給我的時候是已經填好
    了，不是我向他聲請的等語。
參、得心證之理由：
一、本件被上訴人起訴主張其自民國92年5 月1 日起即任職於被
    告擔任技術員工作，嗣上訴人於95年10月21日未提前於30日
    前預告，而以行動電話簡訊通知被上訴人離職，被上訴人乃
    於95年10月25日至上訴人公司要求上訴人出具非自願離職證
    明書，經上訴人負責離職業務之經理甲○○出具後，始知上
    訴人以公司虧損及業務緊縮為由於95年10月20日資遣被上訴
    人，惟上訴人資遣被上訴人後，並未給付被上訴人資遣費及
    預告期間工資，經被上訴人向台北縣政府勞工局聲請協調，
    亦未獲置理，因請求上訴人應給付資遣費新臺幣（下同）11
    9,000 元及預告期間工資42,000元等語。上訴人則以其從未
    表示要資遣被上訴人，而係被上訴人自己要離職，上訴人才
    請經理甲○○發簡訊給被上訴人表示要走就走，但被上訴人
    並未提出離職申請，後來被上訴人於95年10月25日至上訴人
    公司，負責人乙○○仍加以慰留，但被上訴人不接受，至於
    被上訴人提出之非自願離職證明書，上訴人並未授權經理甲○○出開立，不能證明上訴人係以公司虧損及業務緊縮為由
    資遣被上訴人，被上訴人請求給付資遣費及預告期間工資，
    並無理由等語，資為抗辯。
二、本件被上訴人主張其自92年5 月1 日起即受僱於上訴人，擔
    任技術員工作，繼續工作至95年10月20日離職，而在離職前
    之月平均工資為42,000元等事實，為上訴人所不爭執，則被
    上訴人此部分主張自堪信為真實。
三、被上訴人另主張上訴人係以公司虧損及業務緊縮為由，未經
    預告即於95年10月20日資遣被上訴人一節，並提出非自願離
    職證明書影本及行動電話簡訊為證據，但為上訴人所否認。
    經查，依據被上訴人所提出之非自願離職證明書所載，其離
    職原因為勞動基準法第11條第2 款規定之情形，亦即雇主有
    虧損或業務緊縮之情形，此有該非自願離職證明書影本附於
    原審卷內可參（見原審卷第9 頁），而該非自願離職證明書
    上所蓋用之上訴人公司及負責人乙○○之印文，上訴人亦未
    爭執其真正，僅抗辯稱該非自願離職證明書係其經理甲○○
    及會計丙○○未經上訴人之公司負責人授權所開立者等語，
    惟甲○○係負責處理上訴人公司員工離職事務之人員，依勞
    動基準法第2 條第2 款規定，係代表事業主處理有關勞工事
    務之人，亦屬於該條款規定之雇主範圍，故甲○○雖於本院
    準備程序中到場陳稱係基於其個人與被上訴人間朋友關係之
    私人情誼而幫被上訴人開立，而囑由丙○○蓋用上訴人公司
    印章及負責人乙○○私章於該非自願離職證明書上，則縱使
    甲○○逾越上訴人之授權範圍而開立上開非自願離職證明書
    交付被上訴人，但此乃屬於甲○○逾越授權範圍問題，其對
    於勞工仍發生一定之效力，則該非自願離職證明書確為上訴
    人公司所開立，且上訴人係基於因勞動基準法第11條第2 款
    規定而終止其與被上訴人間之勞動契約等節，乃可認定；至
    於上開上訴人開立交付被上訴人之非自願離職證明書格式雖
    與上訴人開立交與其他勞工之離職證明書格式不同（見本院
    卷第42頁之上訴人所提第三人之離職證明書影本式樣），但
    此並不影響前述開立與被上訴人之非自願離職證明書之效力
    ，應併敘明。再查，上訴人公司之經理甲○○前曾於2006年
    10月21日23時43分以行動電話發送簡訊給被上訴人，其內容
    為：「程偉小林知道你有離開弘武的意思，所以小林說叫你
    做到今天就行了，下禮拜一起可以不用到弘武上班，儘管我
    跟小林說你會繼續做還是沒用，我盡力了～吾友～很抱歉沒
    能力幫到你，系望不會因此影響我們友誼--小林說有問題打
    電話給他」等字樣，此有被上訴人所提出之行動電話簡訊照
    片四幀附於原審卷內可參（見原審卷第26頁），上訴人亦不
    爭執前揭由甲○○以行動電話發送與被上訴人之簡訊內容之
    真正，則由上開由甲○○發送與告知被上訴人之行動電話簡
    訊內容觀之，甲○○確已轉達上訴人公司負責人要求被上訴
    人工作至當天即95年10月21日之意思，其屬於終止雙方間勞
    動契約之意思甚為明顯，而由上述甲○○所發送之行動電話
    簡訊內容中，雖記載被上訴人本來有意離職之意圖已為上訴
    人公司負責人乙○○知悉，雖經甲○○以被上訴人會繼續留
    在上訴人公司內工作等詞加以勸說，仍不能改變上訴人公司
    負責人乙○○要求被上訴人離職之決定，雖然由於被上訴人
    先有離職之打算，但既然被上訴人未曾表明其辭職之意思，
    則縱其有離職之意圖，亦不發生終止雙方間勞動契約之效力
    ，乃至上訴人公司之處理勞工事務之人員甲○○以行動電話
    簡訊方式通知被上訴人僅需工作至95年10月21日為止方屬雇
    主即上訴人對勞工即被上訴人為終止雙方間勞動契約之意思
    表示，雙方間之勞動契約方生終止之效力；至於上訴人抗辯
    稱其不可能不使用當面或電話為終止雙方間勞動契約之表示
    ，而以行動電話簡訊方式終止雙方間勞動契約一節，因意思
    表示以何種方式到達相對人，除法律另有規定或當事人另有
    約定外，得由表意人自行決定其選擇之方式傳達其意思表示
    到相對人，則行動電話簡訊自屬一種可行之傳達方式，而於
    意思表示到達相對人處時，即發生效力，而不拘泥於其傳達
    方式為何，至於上訴人為何不採用電話或當面告知方式傳達
    其意思表示，而選擇由與被上訴人私交較好之其經理人甲○○輾轉告知，乃上訴人內心考量之事項，與對外表示之意思
    表示之效力無關，上訴人以其未採用其他方式傳送其意思表
    示而抗辯該行動電話簡訊不生意思表示之效力一節，自無可
    採。另關於上訴人抗辯稱被上訴人主動辭職一節，上訴人並
    未舉證證明其真正，則其此一抗辯自非可採。從而，被上訴
    人上開抗辯既非可採，則上訴人主張其係因被上訴人以勞動
    基準法第11條第2 款規定之情形，不經預告終止雙方間之勞
    動契約一節，即堪認為真實而得以採信。
四、按「雇主依第十一條或第十三條但書規定終止勞動契約者，
    其預告期間依左列各款之規定：一、繼續工作三個月以上一
    年未滿者，於十日前預告之。二、繼續工作一年以上三年未
    滿者，於二十日前預告之。三、繼續工作三年以上者，於三
    十日前預告之。」、「雇主未依第一項規定期間預告而終止
    契約者，應給付預告期間之工資。」，勞動基準法第16條第
    1 項、第3 項分別定有明文。又按「雇主依前條終止勞動契
    約者，應依左列規定發給勞工資遣費：一、在同一雇主之事
    業單位繼續工作，每滿一年發給相當於一個月平均工資之資
    遣費。二、依前款計算之剩餘月數，或工作未滿一年者，以
    比例計給之。未滿一個月者以一個月計。」，亦為勞動基準
    法第17條所明定。次按依勞工退休金條例第11條第1 項、第
    2 項規定：「本條例施行前已適用勞動基準法之勞工，於本
    條例施行後，仍服務於同一事業單位而選擇適用本條例之退
    休金制度者，其適用本條例前之工作年資，應予保留。」、
    「前項保留之工作年資，於勞動契約依勞動基準法第十一條
    、第十三條但書、第十四條、第二十條、第五十三條、第五
    十四條或職業災害勞工保護法第二十三條、第二十四條規定
    終止時，雇主應依各法規定，以契約終止時之平均工資，計
    給該保留年資之資遣費或退休金，並於終止勞動契約後三十
    日內發給。」，同條例第12條第1 項規定：「勞工適用本條
    例之退休金制度者，適用本條例後之工作年資，於勞動契約
    依勞動基準法第十一條、第十三條但書、第十四條及第二十
    條或職業災害勞工保護法第二十三條、第二十四條規定終止
    時，其資遣費由雇主按其工作年資，每滿一年發給二分之一
    個月之平均工資，未滿一年者，以比例計給；最高以發給六
    個月平均工資為限，不適用勞動基準法第十七條之規定。」
    。經查，本件被上訴人與上訴間之勞動契約，係因上訴人依
    勞動基準法第11條第2 款規定而對被上訴人為終止之意思而
    消滅，而上訴人於終止雙方間勞動契約之前，並未依上開法
    條規定之期間先行預告，被上訴人又係於94年7 月1 日選擇
    適用依勞工退休金條例規定之勞工退休金制度，則被上訴人
    主張依據上開規定請求被告給付預告期間之工資及資遣費等
    ，即屬可採。爰分別計算如下：
(一)被上訴人之工作年資之計算：被上訴人主張其92年5 月1 日
    起受僱於上訴人，於94年7 月1 日起選用勞工退休金新制，
    則其得適用勞動基準法規定請求資遣費之工作年資為2 年2
    個月；另被上訴人自94年7 月1 日起至95年10月20日雙方間
    勞動契約終止時為止之應適用勞工退休金條例規定之資遣費
    工作年資為1 年3 月20日，依上開法條規定，未滿1 個月者
    以1 個月計，則此部分之工作年資應以1 年4 月計算。
(二)被上訴人得請求之資遣費數額：被上訴人主張其於兩造終止
    雙方間勞動契約時之平均工資為每月42,000元一節，上訴人
    對此並無爭執，則應以此為計算之標準。則被上訴人所得請
    求之資遣費數額，於適用勞動基準法規定部分為91,000元〔
    計算式：42,000×(2＋2/12)=91,000元〕；另適用勞工退休
    金條例之新制部分得請求之資遣費數額為28,000元〔計算式
    ：42,000 ×(1＋4/12)×1/2=28,000元〕，合計為119,000
    元。
(三)預告期間之工資部分：上訴人未經預告資遣被上訴人，被上
    訴人亦得請求上訴人給付30日之預告期間工資42,000元。
(四)以上合計被上訴人得請求給付資遣費及預告期間之工資金額
    應為161,000元。
五、綜上所述，本件被上訴人主張其遭上訴人未經預告而資遣，
    因而向上訴人請求給付資遣費及預告期間之工資，應為有理
    由，則被上訴人請求上訴人給付資遣費及預告期間之工資合
    計161,000 元即屬有理由，應予准許。又本件係適用簡易訴
    訟程序所為被告敗訴之判決，應依民事訴訟法第389 條第1
    項第3 款規定依職權宣告假執行，是原判決命上訴人如數給
    付，並依職權告假執行，於法並無不合。上訴意旨指摘原判
    決不當，求予廢棄改判，為無理由，應駁回其上訴。
肆、本件事證已臻明確，兩造其餘主張及攻擊防禦方法與證據，
    經本院斟酌後，與本件判決結果已不生影響，故不一一論列
    ，附此敘明。
伍、結論：本件上訴為無理由，依民事訴訟法第436條之1第3項
    、第449條第1項、第78條，判決如主文。
中　　華　　民　　國　　96　　年　　10　　月　　3 　　日
              勞工法庭  審判長法　官　李世貴
                              法　官　黃信樺
                              法　官　許瑞東
以上正本證明與原本無異
本判決不得上訴
中　　華　　民　　國　　96　　年　　10　　月　　3 　　日
                              書記官　賴玉芬
